【裁判字號】    88,上訴,2477
【裁判日期】    890112
【裁判案由】    違反槍砲彈藥刀械管制條例
【裁判全文】
臺灣高等法院臺中分院刑事判決                  八十八年度上訴字第二四七七號
    上  訴  人  臺灣苗栗地方法院檢察署檢察官
    被      告  甲○○
    選任辯護人  江錫麒
                邱玉汝
右上訴人，因被告違反槍砲彈藥刀械管制條例案件，不服臺灣苗栗地方法院八十八年
度訴字第二五六號，中華民國八十八年十月十八日第一審判決（起訴案號：臺灣苗栗
地方法院檢察署八十八年度偵字第三一○三號），提起上訴，本院判決如左：
    主      文
原判決撤銷。
甲○○未經許可，持有可發射子彈具有殺傷力之瓦斯空氣槍，處有期徒刑壹年貳月，
併科罰金新台幣拾萬元，罰金如易服勞役，以新台幣玖佰元即銀元參佰元折算壹日，
緩刑參年。
可發射子彈具有殺傷力之瓦斯空氣槍壹支沒收。
    事      實
一、甲○○於民國（下同）八十八年四月三日二十二時許，在苗栗縣頭屋鄉苗二十二
    線公路旁產業道路之水溝內，拾獲為不詳人丟棄之具有可發射子彈具有殺傷力之
    瓦斯空氣槍一支，及不具有殺傷力之二氧化碳鋼瓶十四支、鋼珠一包（四百粒）
    ，竟未經許可予以持有而放置於所駕汽車內，迨同日二十二時二十分許，在苗栗
    縣頭屋鄉苗二十二線公路五公里處為警查獲，並扣得上開瓦斯空氣槍一支及鋼瓶
    等物。
二、案經陸軍後勤司令部移送臺灣苗栗地方法院檢察署檢察官偵查起訴。
    理  由
一、訊據被告甲○○，固坦承有被查獲上開槍枝之情事，惟矢口否認有上開犯行，並
    辯稱伊拾獲當時即欲送警處理，因當地無警局，以致來不及送警處理，即被查獲
    ，況伊於查獲日當時之右手指仍受傷中，不可能持有該槍枝云云。惟查：
  (一)被告於陸軍後勤司令部作證時證稱「我開車，車子是我的，王興財坐我右方」、
    「（警方是否有於車內後座下查出槍枝）有」、「因沒事就拿探照燈四處觀看，
    發現產業道路旁水溝內有上述瓦斯槍等物，我就將物品撿起，丟於車後座，等王
    興財回到車後，我有向他說我撿到一支槍，他以為我在開玩笑，之後開車離去約
    十分鐘就被警方攔檢」、「‧‧‧所內有人說只要有人承認那把槍是他的，就可
    罰錢了事，所以王興財就承認」等語，核與該案被告王興財於警訊時、軍方偵查
    中所供情節至為吻合（參見陸軍後勤司令部卷），可見被告上開所供係伊所拾獲
    而持有云云，已堪採信。
  (二)依王興財於警訊時所供「該槍枝被警方查獲時已上膛，但尚未放入子彈」，及偵
    查中所供「槍枝放在車子後座，我坐於前座」等語，核與警員即證人鍾煜秀於原
    審所證稱「當時在苗二二線公路五公里處，我見一部車停在路旁，我見王興財及
    被告幾人皆面向上空，我見王興財由車窗中伸出一個似槍之長形物在外，就上前
    盤查，我要他們先下車站在後車廂旁，我們即在車子後座之腳踏板處查到該槍枝
    等物」、「被告未說要報繳，是我們發現槍放在後座地上，且已上膛」、「槍直
    接放在後座腳踏板處，無包裝，而鋼珠以塑膠袋裝，鋼瓶另用一個袋子裝」等語
    相符，可見被告被查獲持有該槍枝時確已離開拾獲現場有一段距離，且該槍枝處
    於上膛可使用之狀態非虛，是被告辯稱伊係找不到警局而欲下山交付警方云云，
    尚難採信。
  (三)又扣案之空氣長槍（槍枝管制編號0000000000）一支，經送請鑑驗結
    果，認係市售玩具長槍，以小型二氧化碳鋼瓶內之氣體為發射動力，機械性能良
    好，經實際試射，其單位面積動能達每平方公分三十五焦耳，可認為具有殺傷力
    之事實，有內政部警政署刑事警察局八十八年四月十三日刑鑑字第三一三一七號
    鑑驗通知書一份在卷可稽，足見該槍枝具有殺傷力甚明。依被告於案發後推由王
    興財承認該槍枝為王興財所有，及該汽車係被告所駕駛，被警查獲時王興財係坐
    於右前座，槍枝卻係放在後座腳踏板處，可見被告確有未經許可持有該具有殺傷
    力槍枝之犯行，至為明確，被告上開所辯伊未持有，而係欲下山交付警局云云，
    核係卸責之詞，不足採信，從而被告犯行，洵堪認定。又被告辯稱伊右手第二指
    指端於八十八年三月十九日截肢，至同年五月十九日止多次治療，不可能持有該
    槍枝云云，固有其所提之診斷證明可憑，惟此證明書與被告是否持有槍枝無涉，
    此觀被告猶能駕車自明，是被告此部分所辯，不能為其有利之認定，併此敘明。
二、核被告所為，係犯槍砲彈藥刀械管制條例第十一條第四項之未經許可持有可發射
    子彈具有殺傷力之槍枝罪。原審經審理之結果，認被告拾獲該槍至被警查獲約十
    餘分鐘，該地點之鳴鳳山區並無可報案之警局設置為眾所周知之事實，且該槍枝
    未經改造，又係玩具長槍，被告所辯無持有槍枝之故意，尚堪採信，因而諭知被
    告無罪，固非無見。但查槍枝是否改造，與被告是否未經許可持有，係屬二事，
    而被告若非具有持有犯意，何需將槍枝置放於後座腳踏板處，並且上膛，況槍砲
    彈藥刀械管制條例所處罰持有槍枝之犯行，不以持有時間長短而有區別，是檢察
    官上訴意旨，執此指摘原判決不當，非無理由，應由本院將原判決撤銷改判。爰
    審酌被告素行尚好，犯罪之動機、手段、所生危害、犯後態度等一切情狀，量處
    如主文第二項所示之刑，並就罰金部分，一併諭知易服勞役之折算標準，以示懲
    儆。且查被告未曾受有期徒刑以上刑之宣告，此有原審及本院之被告前科表在卷
    可稽，被告受此罪刑之宣告，應知警惕，無虞再犯，一併諭知緩刑三年，用啟自
    新。至扣案之上開槍枝一支，係屬違禁物，應依法宣告沒收。而瓦斯鋼瓶十四支
    、鋼珠一包（四百粒），非屬違禁物，亦非供犯罪所用之物，不能宣告沒收，附
    此敘明。
三、複查司法院大官會議於八十七年十二月十八日作成釋字第四七一號解釋並於同日
    公布，解釋文認人民身體之自由應予保障，憲法第八條設有明文，而限制人民自
    由之法律，其內容須符合憲法第二十三條所定要件。保安處分係對受處分人將來
    之危險性所為拘束其身體、自由等之處置，以達教化與治療之目的，此為刑罰之
    補充制度，本諸法治國家保障人權之原理及刑法之保護作用，其法律規定之內容
    ，應受比例原則之規範，使保安處分之宣告，與行為人所為行為之嚴重性，行為
    人所表現之危險性，及對於行為人未來行為之期待性相當，槍砲彈藥刀械管制條
    例第十九條第一項規定犯該條所列之罪者，於刑之執行完畢或赦免後，一律令入
    勞動場所，強制工作參年，此規定不問對行為人有無預防矯治其社會危險性之必
    要，即一律宣付強制工作三年，限制其中不具社會危險性之受處分人的身體、自
    由部分，其所採措施與欲達成預防矯治之目的及所需程度，不合憲法第二十三條
    所定之比例原則，此一部分，應自本解釋公布之日起不予適用，故犯槍砲彈藥刀
    械管制條例第十九條第一項所列舉之罪，依個案情節符合比例原則部分，固應適
    用該條例宣告保安處分，至於不符合比例原則部分而應宣告保安處分者，則仍由
    法院斟酌刑法第九十條第一項規定要件，依職權為之，於此，自無刑法第二條第
    二項之適用，亦即仍有從新從輕原則之適用等語。茲查被告持有上開槍枝之時間
    甚短，且無證據可認被告有改造之行為，自尚不具社會危險性及行為嚴重性，而
    不須予以宣告強制工作始能達成預防矯治之目的甚明，亦附此敘明。
據上論斷，應依刑事訴訟法第三百六十九條第一項前段、第三百六十四條、第二百九
十九條第一項前段，槍砲彈藥刀械管制條例第十一條第四項，刑法第十一條前段、第
三十八條第一項第一款、第四十二條第二項、第七十四條第一款，現行法規所定貨幣
折算新台幣條例第二條，判決如主文。
本案經檢察官乙○○到庭執行職務
中      華      民      國     八十九     年      一      月    十二    日
                                   臺灣高等法院臺中分院刑事第二庭
                                         審判長法  官  陳  紀  綱
                                               法  官  陳  世  雄
                                               法  官  蔡  聰  明
右正本證明與原本無異。
如不服本判決應於收受送達後十日內向本院提出上訴書狀，其未述上訴之理由者並
得於提起上訴後十日內向本院補提理由書（均須按他造當事人之人數附繕本）。
                                               書記官    瑞  芳
中      華      民      國     八十九     年      一      月    十三    日
附錄：本案論罪科刑法條全文：
槍砲彈藥刀械管制條例第十一條第一項：
未經許可，製造、販賣或運輸第四條第一款所稱其他可發射金屬或子彈具有殺傷力之
各式槍砲者，處五年以上有期徒刑，併科新台幣一千萬元以下罰金。
槍砲彈藥刀械管制條例第十一條第四項：
未經許可，持有、寄藏或意圖販賣而陳列第一項所列各式槍砲之一者，處一年以上七
年以下有期徒刑，併科新台幣七百萬元以下罰金。
                                                                        Ｖ


司法院資訊處製作；財團法人民間司法改革基金會備份。
